臺灣臺北地方法院刑事判決
109年度訴字第324號
公  訴  人  臺灣臺北地方檢察署檢察官
被      告  鄭群耀


選任辯護人  李柏洋律師
上列被告因重傷害案件，經檢察官提起公訴（109年度調偵字第6
50號），本院判決如下：
    主  文
本件公訴不受理。
    理  由
公訴意旨略以：被告鄭群耀與告訴人黃偉業、余家蓉未曾謀面
  ，竟因不明原因，於民國108年10月18日16時37分許，至臺北
  市○○區○○路0段000號立建松農大樓之臺北健身房蒙面變裝，於
  同日17時48分許，自該大樓逃生梯後門離開後，手提袋裝兇刀
  1把，徒步行至臺北市○○區○○路00巷000弄0號旁，於同日18時6
  分許，搭乘不知情之王銘志所駕駛之車牌號碼000-0000號營業
  小客車到達告訴人黃偉業之住所附近埋伏，並指示王銘志在旁
  等候，嗣其於同日18時24分許，在臺北市○○區○○街000號前，
  見告訴人黃偉業騎乘機車搭載告訴人余家蓉出門，持刀1把在
  手，依其社會生活通常經驗與智識程度，可預見持已開鋒過，
  質地堅硬且甚為鋒利之刀械，倘若朝人體之小腿處揮砍，極易
  造成大量出血、神經血管及肌腱斷裂且易毀敗或嚴重減損一肢
  以上之機能，竟基於縱發生此情亦不違反其本意之使人受重傷
  之不確定故意，趁告訴人黃偉業、余家蓉未防備之際，自旁瞄
  準並砍殺告訴人黃偉業左小腿2刀、告訴人余家蓉左小腿（為
  砍告訴人黃偉業過程中砍到）1刀，致傷及告訴人黃偉業左側
  小腿及膝蓋深處，左側小腿後股群肌肉大部分皆斷裂，雖經縫
  合，但肌肉功能大不如前，做踮腳尖之動作會有困難，即使復
  健，仍無法完全回復功能之左下肢肌肉嚴重減損之重傷害；並
  傷及告訴人余家蓉左小腿深處包括前脛肌肉群及腓神經，因左
  小腿前脛肌肉大部分皆被切斷及腓神經斷裂，雖經逢合，但肌
  肉之功能無法完全恢復，腳呈下垂狀、腳尖無法上提、走路需
  抬高腳之高度，而致左下肢機能嚴重減損之重傷害。因認被告
  涉犯刑法第278條第1項之重傷罪嫌等語。
按告訴乃論之罪，告訴人於第一審辯論終結前，得撤回其告訴
  ；告訴乃論之罪，其告訴經撤回者，應諭知不受理之判決，刑
  事訴訟法第238條第1項及第303條第3款分別定有明文。次按犯
  罪事實應依證據認定之，無證據不得認定犯罪事實，刑事訴訟
  法第154條第2項定有明文。準此，犯罪事實之認定應憑證據，
  如未能發現相當證據，或證據不足以證明，自不能以推測或擬
  制之方法，作為裁判基礎；且認定不利於被告之事實，須依積
  極證據，苟積極證據不足為不利於被告事實之認定時，即應為
  有利於被告之認定，更不必有何有利之證據。
公訴意旨認被告涉有第278條第1項重傷罪嫌，無非係以被告之
  供述、證人即告訴人黃偉業及余家蓉之證述、證人即計程車司
  機王銘志及曾寶來之證述、監視器影像光碟、翻拍照片、臺北
  市政府警察局信義分局吳興街派出所（下稱吳興街派出所）受
  理各類案件紀錄表、受理刑事案件報案三聯單、臺灣臺北地方
  檢察署（下稱臺北地檢署）檢察官勘驗筆錄、臺北醫學大學附
  設醫院乙種診斷證明書、病歷資料、臺北市政府警察局信義分
  局（下稱信義分局）刑案現場勘察報告、臺北市政府警察局鑑
  定書（實驗室案件編號：0000000000C39號）等件資為論據。
  訊據被告固坦承其傷害告訴人黃偉業及余家蓉之事實，惟辯稱
  ：其沒有重傷害之犯意，亦未造成重傷之結果等語。
經查：
㈠被告於108年10月18日16時37分許至臺北市○○區○○路0段000號立建松農大樓之臺北健身房內蒙面變裝，於同日17時48分許自該大樓逃生梯之後門離開，並持裝有兇刀1把之手提袋，徒步行走至臺北市○○區○○路00巷000弄0號旁，復於同日18時6分許，搭乘王銘志所駕駛之車牌號碼000-0000號營業小客車到達告訴人黃偉業之住所附近埋伏，且指示王銘志在旁等候，嗣於同日18時24分許，其在臺北市○○區○○街000號前，見告訴人黃偉業騎乘機車搭載告訴人余家蓉出門，持刀自旁瞄準揮砍告訴人黃偉業左小腿2刀，於此過程中亦砍到告訴人余家蓉左小腿1刀，而傷及告訴人黃偉業左側小腿及膝蓋深處，告訴人黃偉業因此受有左小腿開放性傷口合併神經肌肉血管損傷，併傷及告訴人余家蓉左小腿深處包括前脛肌肉群及腓神經，告訴人余家蓉因此受有左小腿前脛肌肉群併腓神經割傷等情，業據被告於警詢中、偵查時及審理中均坦認在案（見臺北地檢署108年度偵字第26866號卷《下稱偵卷》第16頁至第19頁，108年度他字第11194號卷《下稱他卷》第408頁至第410頁，109年度調偵字第650號卷《下稱調偵卷》第30頁，本院109年度訴字第324號卷《下稱本院卷》卷一第64頁至第65頁），並經告訴人黃偉業及余家蓉於警詢中、偵查時及審理中指訴、證人即黃偉業之父親黃正忠、證人即余家蓉之父親余輝霖、證人王銘志及曾寶來於警詢中指證綦詳（見偵卷第53頁至第54頁、第56頁、第75頁至第76頁、第81頁至第82頁、第91頁至第93頁、第109頁、第117頁至第121頁、第127頁至第129頁，調偵卷第18頁至第19頁，本院卷二第105頁至第114頁），且有監視器影像畫面截圖、臺北醫學大學附設醫院108年10月19日乙診字第E1917號、同年月22日乙診字第2249號乙種診斷證明書、吳興街派出所受理各類案件紀錄表、受理刑事案件報案三聯單、信義分局刑案現場勘察報告、臺北市政府警察局鑑定書（實驗室案件編號：0000000000C39號）、臺北地檢署檢察官109年3月30日勘驗筆錄（下稱109年3月30日勘驗筆錄）及影像畫面截圖等件附卷可稽（見他卷第127頁至第159頁、第265頁、第281頁，偵卷第27頁至第31頁、第223頁至第227頁、第229頁、第251頁至第273頁、第599頁至第605頁反面、第611頁至第615頁），故此部分事實，首堪認定。
㈡告訴人黃偉業及余家蓉之傷勢，未達到刑法第10條所稱重傷程
  度：
⒈稱重傷者，謂下列傷害：毀敗或嚴重減損一肢以上之機能；其
  他於身體或健康，有重大不治或難治之傷害，刑法第10條第4
  項第4款及第6款定有明文。又所謂毀敗或嚴重減損一肢以上之
  機能，係指肢體因傷害之結果完全喪失其效用或其效用嚴重減
  損者而言，初不以受傷時或治療中之狀況如何為標準，如經過
  相當之診治而能回復原狀，或雖不能回復原狀而僅祇減衰其效
  用者，仍不得謂為該款之重傷（最高法院101年台上字第5143
  號判決意旨參照）；所謂重大不治或難治之傷害，指其他於身
  體或健康傷害重大，且不能治療或難於治療者而言。此之傷害
  重大，必須對人之身體或健康有重大影響，始足當之（最高法
  院109年度台上字第3946號判決意旨參照）。
⒉告訴人黃偉業遭被告持刀揮砍左小腿，致左小腿受有開放性傷
  口合併神經肌肉血管損傷，雖經檢察官向臺北醫學大學附設醫
  院函詢病情，回覆結果略以：「因左側小腿後肌群肌肉大部分
  皆斷裂，雖經縫合，但肌肉功能大不如前，做踮腳尖的動作會
  有困難，現正復健中。依此診斷及復健，無法完全回復功能。
  此傷害會造成左下肢肌能嚴重減損」等語，有該院109年1月10
  日校附醫歷字第1090000199號函及所附病歷資料在卷可佐（見
  偵卷第297頁至第461頁）。然經本院於109年10月13日囑託臺
  北醫學大學附設醫院就告訴人黃偉業之傷勢狀況進行鑑定結果
  ，經覆稱告訴人黃偉業「目前步態正常，可以腳跟著地步行，
  亦可以腳尖著地步行，檢測無明顯肢體機能減損」等語，有該
  院110年1月22日校附醫歷字第1100000506號函存卷足憑（見本
  院卷一第85頁、第509頁），且告訴人黃偉業之傷勢已經痊癒
  乙情，亦經伊於審理中陳述在卷（見本院卷二第76頁），足見
  告訴人黃偉業經治療後，其左小腿之機能已恢復至與受傷前大
  致相同，難認伊所受傷勢已達「嚴重減損」或「重大不治或難
  治」之重傷害程度，要甚明確。
⒊告訴人余家蓉所受左小腿前脛肌肉群併腓神經割傷之傷勢，經
  檢察官向臺北醫學大學附設醫院函詢病情，回覆結果略以：「
  因左小腿前脛肌肉大部分皆被切斷及腓神經斷裂，雖皆經縫合
  ，但肌肉的功能恢復不會完全，腳呈下垂狀，腳尖無法上提，
  走路須抬高腳的高度。依此診斷及復健，無法完全回復功能。
  此傷害會造成左下肢機能嚴重減損」等語，有該院109年1月10
  日校附醫歷字第1090000199號函及所附病歷資料附卷可稽（見
  偵卷第297頁、第463頁至第595頁），並經本院於109年10月13
  日囑託臺北醫學大學附設醫院對於前開傷勢狀況進行鑑定結果
  ，固認定：告訴人余家蓉「左下肢神經損傷，未達到喪失機能
  之程度，因腳踝關節活動度喪失，可謂嚴重減損機能，百分比
  約為40%（以下肢整體功能而言），未來復原程度需進一步進
  行神經檢查與前次比較，方能斷定，109年6月8日回診時，左
  下肢足踝尚無法背屈，影響步行，目前尚無法判定是否有恢復
  之可能」等語，此有該院109年11月13日校附醫歷字第1090007
  279號函及所附病歷資料存卷可佐（見本院卷一第85頁、第141
  頁、第315頁至第495頁）。惟告訴人余家蓉於110年3月3日至
  臺北醫學大學附設醫院回診，經醫師診斷認「目前左腳踝左腳
  趾屈曲力量約5分之3至4分，左腳大拇指屈曲5分之0分」乙情
  ，再經本院於110年3月22日囑託臺北醫學大學附設醫院重行鑑
  定，認：告訴人余家蓉「於108年10月左小腿肌肉神經割傷，
  初始左足與踝無法背曲（dorsiflexion），目前左足踝與左足
  趾可背曲動作，唯力量稍有減弱。初始步態為垂足，目前步態
  改善，唯仍有減損，依2次肌電圖報告數據，減損機能就109年
  所回覆的減損40%進步到減損20%」等語，有臺北醫學大學附設
  醫院110年3月3日乙種診斷證明書、同年4月27日校附醫歷字第
  1100002595號函附卷可考（見本院卷二第17頁、第22頁、第27
  頁）。再依告訴人余家蓉提出伊於言詞辯論終結前最近1次之
  診斷證明書，可知「目前左側大腳趾無法背屈」乙情，有臺北
  醫學大學附設醫院111年3月30日乙診字第30114號乙種診斷證
  明書1紙在卷供參（見本院卷二第131頁）。執此，雖足認告訴
  人余家蓉之傷勢經過治療後，左側大腳趾無法背屈，左足踝與
  左側其餘足趾之背曲力量稍有減弱，減損機能約為20%，惟伊
  尚可自行步行，且左足踝及左足第2至5趾可背曲動作，縱未恢
  復至受傷以前之正常狀態而有所不便，應認僅屬機能之部分減
  損，未達到毀敗或嚴重減損一肢以上機能之程度，客觀上亦無
  積極證據可認對於告訴人余家蓉之身體及健康造成重大之影響
  ，而非屬其他於身體或健康有重大不治或難治之傷害，亦屬明
  確。
㈢被告行為時之犯意：
⒈按刑法上之故意，分直接故意（確定故意）與間接故意（不確
  定故意）。行為人對於構成犯罪之事實，明知並有意使其發生
  者，為直接故意；行為人對於構成犯罪事實，預見其發生並不
  違背其本意者，為間接故意。又間接故意與有認識過失之區別
  ，在於二者對於構成犯罪之事實，雖均預見其能發生，但前者
  對其發生並不違背其本意，後者則確信其不發生。而行為人有
  無犯罪之故意或過失，固為其個人內在之心理狀態，然審理事
  實之法院，仍可從行為人之外在表徵及其行為時之客觀情狀，
  依經驗法則審慎判斷行為人係基於何種態樣之故意或過失而實
  行犯罪行為。次按使人受重傷害與普通傷害之區別，應以行為
  人於加害時有無使人受重傷之故意為斷，至於使人受重傷犯意
  之存否，固係隱藏於行為人內部主觀之意思，被害人傷痕多寡
  、傷勢輕重程度、加害人下手情形、所用兇器為何，及事後有
  無將受傷之被害人送醫院救護等情，雖不能執為重傷害犯意有
  無之絕對標準，然仍非不得斟酌事發當時情況，觀其行為動機
  ，視其下手情形、用力輕重、攻擊部位之手段，佐以行為人所
  執兇器、致傷結果、與被害人之關係、行為後之情狀暨其他具
  體情形，予以綜合觀察論斷。
⒉本案被告辯稱：其於案發前半年，行經松山車站旁的好樂迪KTV
  ，看到告訴人黃偉業等4、5人在門口抽菸，對方問其在看什麼
  ，其來不及反應就遭到對方毆打，因此懷恨在心，故於案發前
  不久看到告訴人黃偉業在吳興街附近出現，就預先準備而為本
  案犯行；其瞄準告訴人黃偉業的小腿，不小心砍到告訴人余家
  蓉，只是想要給告訴人黃偉業教訓，沒有想要造成嚴重的傷害
  等語（見偵卷第16頁至第18頁，他卷第409頁至第410頁，調偵
  卷第30頁，本院卷二第122頁），然告訴人黃偉業則稱：其不
  認識被告，不曾在好樂迪KTV與人發生糾紛或打架，其僅與他
  人有債務糾紛，不清楚是何人指示被告等語（見偵卷第54頁至
  第56頁、第64頁，調偵卷第18頁）；告訴人余家蓉亦稱：伊一
  坐上機車後座，就有1名陌生男子持刀朝伊跟告訴人黃偉業揮
  砍，伊沒有與他人發生糾紛，也不知道告訴人黃偉業跟他人有
  無任何糾紛等語（見偵卷第76頁），本案雖無相關事證足資證
  明被告所辯之犯案原因是否屬實，然告訴人黃偉業及余家蓉均
  稱不認識被告，且查無彼此間存有深仇大恨，實難認被告有何
  欲痛下重手，蓄意持刀揮砍而使告訴人黃偉業及余家蓉受有左
  小腿機能嚴重減損之重傷害故意。再參以被告用力揮砍2刀後
  ，準備揮砍第3刀時，見告訴人黃偉業及余家蓉已離開機車，
  隨即離開現場乙情，有109年3月30日勘驗筆錄存卷可參（見偵
  卷第611頁），且告訴人黃偉業於警詢中亦稱：伊與告訴人余
  家蓉上機車後，有人持刀從吳興街99巷走過來砍2刀，當下伊
  跟告訴人余家蓉都摔倒，伊就跑回家找父親求救，看到對方朝
  吳興街99巷方向逃逸等語（見偵卷第53頁至第54頁）；告訴人
  余家蓉證稱：伊被砍到後就直接倒地，之後不清楚發生什麼事
  情等語（見偵卷第76頁），酌以告訴人余家蓉受傷後倒地，並
  無抵抗之舉動，而告訴人黃偉業所受傷勢，於送醫之初，經醫
  師診斷認會減損左下肢肌能，可徵告訴人黃偉業遭到砍傷當下
  ，受到左小腿傷勢影響，逃跑速度應較正常人緩慢，被告見告
  訴人余家蓉倒地、告訴人黃偉業摔倒且欲逃離現場求救，本處
  於可對伊等追擊再下手猛力揮砍之狀態，然被告即停止攻擊行
  為，離開現場，足見被告辯稱其只是想要給告訴人黃偉業教訓
  ，沒有想要造成嚴重傷害等語，尚非全然無據。
⒊被告持刀朝向告訴人黃偉業之左小腿揮砍，其對於此一舉動將
  造成告訴人黃偉業受傷，應有所認識，仍意欲為之，主觀上自
  有傷害告訴人黃偉業之直接故意甚明。又被告於揮砍時，明知
  告訴人黃偉業騎乘之機車後座搭載告訴人余家蓉，2人靠得很
  近乙情，業據被告於偵查時供陳在卷（見調偵卷第30頁），倘
  對告訴人黃偉業之左小腿揮砍，極有可能一併砍到告訴人余家
  蓉之左小腿，進而造成告訴人余家蓉受傷，此為一般生活經驗
  所預見，以被告係智慮成熟之成年人，具有相當社會生活經驗
  ，就此一客觀上可得預見之結果發生，要無諉為不知之理，並
  由現場之客觀情事，被告自不可能確信其持刀揮砍之舉動，必
  然不會造成告訴人余家蓉受傷之結果；既然其主觀上可預見及
  此，仍執意為上述行為，致告訴人余家蓉受傷之結果發生，其
  主觀上顯有不惜使告訴人余家蓉因此受傷，亦不違背其本意之
  傷害不確定故意，致為灼然。
㈣綜上所述，被告所為致告訴人黃偉業及余家蓉受有上述普通傷
  害之結果，且依其犯罪動機、下手情形、行為時之一切客觀情
  況及其他具體情形綜合判斷，僅能認定出於普通傷害之犯意，
  是依檢察官所提之證據及現存之事證，尚不足證明被告確有公
  訴意旨所指之重傷害犯行，應僅該當於刑法第277條第1項之傷
  害罪。
按刑事判決得就起訴之犯罪事實變更檢察官起訴所引應適用之
  法條，以科刑或免刑判決為限，檢察官以殺人未遂起訴，經法
  院審理結果，認為被告所犯實為傷害罪，並經被害人撤回告訴
  者，則於判決理由欄敘明其理由，逕依刑事訴訟法第303條第3
  款諭知不受理判決即可，原無適用同法第300條之餘地（最高
  法院71年度台上字第6600號判決意旨參照）。本案被告所為，
  係犯刑法第277條第1項之傷害罪，依刑法第287條前段規定，
  須告訴乃論，茲因被告業與告訴人黃偉業、余家蓉達成和解，
  伊等均已撤回告訴等情，有本院調解筆錄及刑事撤回告訴狀等
  件附卷可憑（見本院卷二第163頁、第177頁、第195頁、第203
  頁），爰依前開規定，應諭知不受理判決。至檢察官雖就前述
  部分以重傷害罪起訴，然經本院審理結果，認被告所犯實為傷
  害罪，復因告訴人黃偉業及余家蓉均撤回告訴而應為不受理判
  決之諭知，依上開說明，即毋庸援引刑事訴訟法第300條變更
  起訴法條，併予敘明。　　
爰依刑事訴訟法第303條第3款，判決如主文。
中　　華　　民　　國　　111 　年　　5 　　月　　26　　日
                  刑事第六庭  審判長法  官  黃傅偉
                                    法  官  李佳靜
                                    法  官  洪翠芬
上正本證明與原本無異。 
如不服本判決應於收受送達後20日內向本院提出上訴書狀，並應
敘述具體理由；其未敘述上訴理由者，應於上訴期間屆滿後20日
內向本院補提理由書（均須按他造當事人之人數附繕本）「切勿
逕送上級法院」。告訴人或被害人如對於本判決不服者，應具備
理由請求檢察官上訴，其上訴期間之計算係以檢察官收受判決正
本之日期為準。 因疫情而遲誤不變期間，得向法院聲請回復原
狀。
                                     書記官  蘇瑩琪 
中　　華　　民　　國　　111 　年　　5 　　月　　26　　日